【裁判字號】    98,上訴,2147
【裁判日期】    981208
【裁判案由】    強盜等
【裁判全文】
臺灣高等法院臺中分院刑事判決        98年度上訴字第2147號
上  訴  人
即  被  告  丙○○
                    現另案於臺灣台中監獄苗栗分監執行
                    現於臺灣台中監獄(寄押)
選任辯護人  黃雅琴律師
上列上訴人因強盜等案件，不服臺灣苗栗地方法院98年度訴字第
447號中華民國98年9月2日第一審判決（起訴案號：臺灣苗栗地
方法院檢察署98年度偵字第3039號），提起上訴，本院判決如下
：
    主  文
上訴駁回。
    事  實
一、丙○○前因竊盜案件，經臺灣苗栗地方法院以93年度苗簡字
    第54號判決判處有期徒刑6月確定；復因違反毒品危害防制
    條例案件，經該院以93年度訴字第156號判決判處有期徒刑1
    年4月確定；又因竊盜案件，經該院以93年度易字第252號判
    決判處有期徒刑1年確定，前開3罪經臺灣苗栗地方法院裁定
    減刑各為有期徒刑3月、8月、6月，並定應執行刑為有期徒
    刑1年4月確定，於民國95年6月16日縮短刑期假釋出監，並
    95年11月11日假釋付保護管束期滿未經撤銷，視為已執行完
    畢。詎丙○○猶不知悔改，意圖為自己不法所有，於98年2
    月14日上午8時許，攜帶長約4、50公分，客觀上足對人之生
    命、身體、安全構成威脅，可供兇器使用之破壞剪1支（未
    經扣案），破壞並扯落丁○○○所有之苗栗縣苗栗市○○里
    ○○路76巷16號房屋（下稱系爭盜所）一樓浴室水泥窗框外
    所架設之鐵條安全設備，並卸下窗戶後，即由該一樓浴室窗
    戶，毀越該安全設備侵入該屋（無故侵入住居部分未據告訴
    ），欲竊取財物，惟逐一檢視屋內財物著手行竊後，因未發
    現值錢之財物，且察覺有人發現而作罷，於離開現場時，因
    遭據報前來查緝之正執行巡邏勤務之苗栗縣警察局苗栗分局
    南苗派出所員警甲○○發現甫自系爭房屋所在位置離開之丙○○而跟蹤追躡，且立即表明員警身份並喝令丙○○不要動
    ，然丙○○不從，甲○○遂持續追捕丙○○至距系爭盜所約
    28公尺外之群鑫學生套房前空地，見丙○○騎上機車準備逃
    逸，便驅前逮捕將丙○○撲倒並壓制在地，詎丙○○趁甲○○準備以手銬銬住其雙手之隙，明知甲○○係依法執行職務
    之公務員，竟基於脫免逮捕而當場施以強暴、妨害公務及重
    傷之犯意，隨手抓起身旁地上之水泥塊，往後揮擊砸中甲○○前額1次，丙○○因而掙脫甲○○之壓制，並於起身後與
    甲○○拉扯之際，再持上開水泥塊朝甲○○前額毆擊1次，
    甲○○因而難以抗拒丙○○之強暴行為而不支倒地，丙○○
    見倒地之甲○○仍有意識，復持水泥塊朝甲○○前額敲額1
    次而昏迷，甲○○並因丙○○之持水泥塊朝頭部敲擊3次之
    行為，致受有前額2x2公分、2x3公分、2x3公分挫傷及前額
    三處血腫之頭部外傷併腦震盪等傷害而重傷未遂，丙○○隨
    即騎乘上開機車逃離現場。嗣警據報調閱沿路監視錄影器監
    視畫面，循線追查，始悉上情。
二、案經甲○○、丁○○○訴由苗栗縣警察局苗栗分局報告臺灣
    苗栗地方法院檢察署檢察官偵查起訴。
    理  由
壹、程序方面
一、苗栗縣警察局苗栗分局南苗派出所警員甲○○、警務員兼所
    長吳國偉2 人於98年2 月14日出具之職務報告，係被告以外
    之人於審判外之陳述，且無符合刑事訴訟法第159 條之1 至
    第159條之4所定傳聞法則例外規定之情事，並經被告辯護人
    於原審言詞辯論終結前聲明異議其證據能力，是依刑事訴訟
    法第159條第1項規定，該職務報告自無證據能力。
二、證人甲○○、楊羅金英於警詢中所為陳述，為被告以外之人
    於審判外之陳述，屬傳聞證據，經被告辯護人於原審準備程
    序中就該供述之證據能力提出爭執（見原審卷p39），本院
    審酌該陳述作成之狀況，並考量上開證人於原審審理時業經
    傳喚到庭具結作證，經檢、辯雙方為交互詰問，因認上開證
    人於警詢時未具結所為之陳述，尚與刑事訴訟法第159條之2
    或第159條之3所定情形不相符合，復查無其他得例外取得證
    據能力之法律依據，該項證據方法應予排除，不得作為本案
    證明被告有罪之依據。
三、當事人、代理人或辯護人於法院調查證據時，知有第159條
    第1項不得為證據之情形，而未於言詞辯論終結前聲明異議
    者，視為有前項之同意，刑事訴訟法第159條之5第2項定有
    明文。查本件檢察官、被告、辯護人於本院言詞辯論終結前
    均未爭執行政院國軍退除役官兵輔導委員會臺北榮民總醫院
    98年2月16日診斷證明書、大千綜合醫院98年2月18日乙種診
    斷證明書、車籍查詢基本資料詳細畫面、現場示意圖及大千
    綜合醫院函文及檢附之病歷影本之證據能力，揆諸上揭法條
    ，上開被告以外之人於審判外之書面陳述均具有證據能力，
    合先敘明。
貳、實體方面
一、訊據上訴人即被告(下稱被告)丙○○固坦承伊於上開時、地
    持破壞剪侵入系爭盜所行竊未得手後，曾以水泥塊攻擊自後
    方將伊推下機車之甲○○致傷等情，惟矢口否認有何準強盜
    及重傷未遂之犯行，辯稱：伊著手行竊未得任何財物，旋即
    離去上開房屋，直到伊走到距離該房屋約4、50公尺遠之機
    車停放處而遭員警甲○○撲倒在地前，均未發覺有人跟隨在
    後，伊隨後對甲○○之攻擊行為並非「當場」為之，故不成
    立準強盜罪；又伊以水泥塊毆擊甲○○時，並不知伊為員警
    ，因已坐上機車突遭人推下機車，方持水泥塊回擊，然於甲○○倒地後方知伊係員警，隨即騎車駛離現場，並無繼續以
    水泥塊攻擊甲○○，即無使甲○○受重傷害之故意云云。惟
    查：
(一)被告於前述時、地持破壞剪1把毀壞告訴人丁○○○所有上
    揭房屋之浴室鐵條窗戶之安全設備，並自浴室窗戶踰越侵入
    行竊並未得財乙情，業據證人即目擊證人楊羅金英、證人即
    獲報趕到現場執行查緝職務之員警甲○○證述綦詳，復有案
    發地點照片1張、浴室鐵窗遭破壞情形照片7張、屋內遭翻箱
    倒櫃竊取財物之現場照片4張、竊嫌丙○○騎乘機車行竊前
    路口監視翻拍照片2張等附卷可稽（見偵卷p33-35、37)，足
    認被告此部分自白與事實相符。又被告遭甲○○撲倒在地後
    ，趁隙拾起身旁地上之水泥塊毆擊甲○○頭部，致甲○○無
    以抗拒而不支倒地並受有前額2x2公分、2x3公分、2x3公分
    挫傷及前額三處血腫之頭部外傷併腦震盪等傷害乙節，業據
    證人即告訴人甲○○指證歷歷，核與證人即目擊證人楊羅金
    英之證述互核相符，且有水泥塊照片、丙○○騎乘機車逃逸
    路口監視照片1張等在卷可資佐證（見偵卷p36、37)，復有
    行政院國軍退除役官兵輔導委員會臺北榮民總醫院98年2月1
    6日診斷證明書、大千綜合醫院98年2月18日乙種診斷證明書
    各1份及大千綜合醫院98年11月16日(98)千醫字第98110039
    號函及檢附之病歷影本等在卷可查（見偵卷p30、31、本院
    卷p129-138)，堪信被告上述自白與事實相符。
(二)被告雖辯稱該屋為空屋，一進去就馬上出來，而伊離去系爭
    盜所時，並未有人追捕，且伊攻擊甲○○時，已遠離前揭盜
    所4、50公尺遠，並非為脫免逮捕而「當場」施強暴行為，
    且攻擊前並不知對方係警員云云，然查：
 1、按侵入竊盜究以何時為著手起算時點，依一般社會觀念，咸
    認行為人以竊盜為目的，而侵入他人住宅，搜尋財物時，即
    應認與竊盜之著手行為相當，行為人在其主觀上既以竊盜為
    目的侵入住處，並已進入，留滯時間有數分鐘之久，用眼睛
    搜尋財物，縱其所欲物色之財物尚未將之移入自己支配管領
    之下，惟從客觀上已足認其行為係與侵犯他人財物之行為有
    關，且屬具有一貫接連性之密接行為，顯然已著手於竊盜行
    為之實行，最高法院84年台上字第4341號著有判決可參。依
    被告於警偵詢時供稱：「在行竊中發現遭人發現就往屋外衝
    出。」、「爬窗戶進入行竊，進去之後到處看，在找看看有
    沒有東西可以偷，結果發現有人，我就趕跑出去。」等語(
    見他卷p38、46)，再佐以系爭盜所遭竊時之現場照片(見偵
    卷p42)，足證被告於上開時地確已著手找尋值錢東西之竊盜
    行為之實行，惟因未發現值錢之財物而未得手，益徵被告除
    主觀上有意圖為自己不法所有之犯意存在外，亦對屋內物品
    為搜索之著手為竊盜行之實施，甚為明顯。至於被告於原審
    及本院審理時雖辯稱該址係空屋，進去後看是空屋就出來了
    云云，惟所謂空屋，係指家徒四壁，屋內空無一物可供搜尋
    ，惟觀諸系爭盜所遭竊當時之現場照片（見偵卷p42），當
    時屋內佈滿桌、床等家具，並有衣服、文具、藥物等各項家
    用物品，已非所謂空無一物之空屋，且依被告於本院準備程
    序時，對於系爭盜所當時屋內情形時是否如偵卷現場照片所
    示時，亦坦承「記得裡面有兩個房間，伊把門打開之後，逐
    一打開每個房門後，發現裡面很亂，就出來了。」等語（見
    本院卷p97反-98)，可知，本件被告侵入系爭盜所後，確實
    對佈滿物品之房間逐一檢示，雖因未發現值錢財物，且察覺
    有人而作罷離去，亦不影響本件被告已著手為竊盜行為之實
    行，被告上開系爭盜所為空屋之辯詞，自無足採信為真正。
    又窗戶、鐵窗均屬安全設備，如有毀損、踰越，係屬毀越安
    全設備，本件被告侵入系爭盜所，係先將浴室水泥窗外鐵窗
    破壞扯落，再卸下浴室之窗戶後，由該處侵入系爭盜所，業
    經被告陳明在卷，並有現場遭破壞扯落之鐵窗及卸下擺放一
    旁之浴室窗戶等照片在卷可參（見偵卷p33-34)，且被告為
    上開竊盜犯行時，係持破壞剪前往系爭盜所，雖在毀越安全
    設備時，將該破壞剪遺留在浴室窗戶外而未扣案，然依被告
    於原審時所供述該破壞剪長約4、50公分、攜帶該破壞剪目
    的用以剪斷鐵條等語（見原審卷p80-81)，可知該破壞剪係
    屬質地堅硬且外型尖銳之物，客觀上顯足以危害他人生命、
    身體之安全，具有危險性，自屬兇器。本件被告已先著手毀
    越安全設備、攜帶兇器著手竊盜行為未遂，至為明確。被告
    辯稱尚未著手，不構成竊盜犯行，顯無足採。
 2、按刑法第329條所謂當場，固不以實施竊盜或搶奪者尚未離
    去現場為限，即已離盜所而尚在他人跟蹤追躡中者，仍不失
    為當場（最高法院28年上字第1984號判例可資參照）。經查
    ：依證人甲○○於原審審理時結證稱：「…有一個婦人跟我
    說在76巷16號有竊案發生，裡面疑似有竊嫌，當我走過去的
    時候，到達示意圖（見原審卷p91）中菜園的部分，看到竊
    嫌從76巷16號往外衝，我的直覺反應他應該就是竊嫌，所以
    就追過去…」、「（問：當時是否有跟他大喊你是警察？）
    答：有，我有喊我是警察不要動。」、「（問：你看到被告
    喊警察不要動，當時你與被告距離多遠？）答：大概6、7公
    尺。」、「（問：你看到被告時，被告在你的何方？）答：
    在我的左前方，因為我看到他是衝出來的。」、「（問：婦
    人跟你講說房子有人，到你看到被告，這中間經過多久？）
    答：很快，不到一分鐘，她講完我就過去，一過去就看到被
    告衝出來。」、「（問：什麼狀況讓你認為從裡面衝出來的
    就是竊嫌？）答：那裡就只有這間房子，旁邊沒有別間房子
    ，他從這間房子衝出來，…就是照我們職業判斷。」、「（
    問：你在看到被告之後你說你有大叫警察不要動，你講了幾
    次？）答：二次有。」、「（問：他還是繼續往前走去發動
    機車？）答：是的。」等語（見原審卷p58-68），核與被告
    於警偵訊時均供稱：「在行竊中發現遭人發現我就往屋外衝
    ，跑到停放機車處時遭穿著警察制服之警察將我推倒在地」
    、「（問：依員警指證你自屋內衝出，員警上前表明身分並
    喝令你『警察！站住』，你仍強行騎機車欲逃逸...)對。」
    、「我進去之後到處看，在找看有沒有東西可以偷，結果發
    現有人，我就趕快跑出去。」、「（問：跑出去之後，是否
    跟警察發生扭打？）是。」、「（問：為何要攻擊前來抓你
    的警察？）我想逃跑。」等語相符(見他卷p38、p46-47)，
    且經證人楊羅金英於原審審理時證述其目睹甲○○追捕被告
    乙情明確（見原審卷p76)，再佐以系爭盜所距離被告機車停
    放地點之空地約28公尺，已經證人邱正偉於原審證述在卷，
    且盜所與被告機車停放點間為菜園，並無其他建物阻隔，亦
    有現場示意圖附卷可參（見原審卷p91)，可知本件被告行竊
    地點，與擬騎乘機車逃逸地點僅28公尺，距離甚近，且員警
    甲○○並曾自後方喝令在前方擬離去之被告不要動，足徵被
    告自離去前揭盜所至前往上開機車停放處之逃逸路線，為甲○○清楚知悉，可知，被告離去上開盜所時，即為甲○○發
    現並呼叫追捕，且從未離開甲○○之視線，被告顯尚未脫離
    犯罪場所，又系爭盜所與被告機車停放地間，並無任何隱密
    之處可供被告藏匿，則被告行竊後逃逸中，始終在接獲通報
    前往查緝之警員甲○○追躡範圍內，被告既尚未脫離犯罪場
    所及追捕者跟蹤追躡範圍內，仍不失為當場，被告辯稱並未
    當場對警員甲○○施以強暴行為，乃飾卸之詞，亦無足採信
    。
 3、又被告於原審及本院審理時雖辯稱：伊離開前揭盜所後，並
    無發現有人跟隨在後，而係直至伊將甲○○打倒在地後，轉
    身才發現甲○○係員警云云，然據被告曾於警詢中經詢問後
    坦承伊自上揭房屋衝出後，甲○○即上前表明身份並喝令伊
    不准動，且甲○○當時係身著警察制服等節不諱（見他卷p3
    8），復據被告於警詢及偵訊中均供承伊於搜尋財物之際，
    因發覺有人始趕緊跑出去逃離現場乙情不諱（見他卷p38、
    46 ），佐以證人甲○○證述其於被告身後約6、7公尺處喝
    令其不准動，及被告於掙脫其壓制後，曾起身與其面對面拉
    扯並再持水泥塊攻擊其頭部等語明確（詳如後述），是堪信
    被告會逃離前揭盜所乃因行竊失風被人發覺，循常理而論，
    自應有遭人追捕之預見可能性，再參諸甲○○於被告身後喝
    令「警察不要動」並持續追逐被告至前述機車停放處等節，
    故上述自離盜所後即遭員警追捕乙節應為被告於逃逸時所知
    悉，則被告於原審及本院審理時翻異前詞，改辯以未發覺有
    人跟隨在後、將甲○○毆倒在地才察覺其係員警云云，顯係
    卸責之詞，殊無可採。是被告為脫免逮捕，主觀上明知伊遭
    追捕而仍對追捕伊之員警施以強暴手段乙情，堪予認定。被
    告辯稱不知其行竊行為已失風而遭人追捕，且在攻擊甲○○
    前，不知伊為員警，乃事後畏罪避重就輕之詞，亦不足採信
    。
(三)被告雖復辯稱伊遭甲○○壓倒在地時，雖曾持水泥塊回擊甲○○2次，但僅係順手回擊，並無重傷害之故意云云，但查
    ：依證人甲○○於原審審理時證述：「（問：你剛才說你倒
    地的時候他繼續攻擊，大概攻擊幾下？）答：2到3下，當時
    我意識清楚，因為他第一次攻擊我的頭的時候感覺到痛，第
    二次我就整個麻掉，但是意識還是有，只是不能動。... 我
    與他正面拉扯，後來他被我壓在地上，我要給他上銬，我一
    個人壓他，他就有一隻手可以動，所以拿了一個水泥塊就翻
    過來這樣敲，我被敲了第一下手就鬆掉，二個人就站起來拉
    扯，他就敲第二下我就暈倒整個人仰躺下去，他坐在我的正
    面還在敲我的頭部，他都是敲我的頭部。」、「（問：當時
    被告是否很用力？）答：一定很用力的。」、「（問：請確
    認整個過程中被告總共拿水泥塊砸你的頭部幾次？）答：制
    伏中的時候一次，第二次敲我的頭，那次我整個人暈倒但還
    有意識，我躺下去的時候他又砸了二次還是三次，砸頭部不
    同位置，但是針對頭部敲。」、「（問：當時是否有戴安全
    帽或是警帽？）答：當時我到現場安全帽就脫下來。」等語
    綦詳（見原審卷p58-68），核與大千綜合醫院函文及隨函檢
    附之病歷所記載：甲○○傷勢前額有三處血腫處及挫傷，挫
    傷為2x2公分、2x3公分、2x3公分等內容大致相符，再佐以
    證人即之後赴現場支援、目擊甲○○傷況之員警邱正偉亦結
    證稱甲○○頭部因受傷而感覺昏昏的，問他什麼他的意識不
    是很清楚等情（見原審卷p71)，堪信甲○○在逮捕被告之過
    程中，確實遭襲擊達3次，且襲擊之部位均為前額，並因該
    襲擊行為在前額表面造成三處挫傷，而頭部則有三處血腫，
    灼然甚明。另徵諸被告使用之兇器、被害人遭攻擊之部位及
    所受之傷害：先就部位而論，人體頭部、右後枕部（後腦勺
    ），係人類生命最重要之中樞部位，即使僅遭挫傷重則死亡
    ，輕則成為植物人或癱瘓之殘廢狀態；再就兇器以觀，該兇
    器材質為水泥硬塊，且較握拳略大，此可參臺灣苗栗地方法
    院檢察署98年度偵字第3039號卷第44頁卷附照片中該水泥塊
    與周遭物品之比例可證，且為被告所不爭執；是以，本件被
    告遭甲○○壓制而持水泥塊向後揮擊甲○○時，甲○○已因
    被告該第1次襲擊而鬆手停止壓制被告之動作，被告既處於
    可脫身之境，竟仍持水泥塊對甲○○前額部位進行第2次襲
    擊，且目睹已因此倒地而仍有意識之甲○○，竟仍再度對甲○○前額部位進行第3次襲擊，並造成甲○○昏迷倒地，足
    證，被告明知其行為可能導致甲○○受有重傷之結果，仍有
    意使其發生。綜上，本件被告持水泥塊重擊甲○○未著任何
    防護裝置之頭部，並造成甲○○受有如事實欄所載傷害，具
    備重傷害故意而未致重傷結果，是以被告重傷未遂之犯行亦
    堪以認定。被告辯稱僅敲擊甲○○2次，且無重傷害犯意云
    云，實為避重就輕之詞，均難以採信。至於本件被告對已倒
    地之甲○○持水泥塊進行第3次敲擊，造成甲○○昏迷後，
    是否仍持續對甲○○頭部持續敲擊數次，雖有證人楊羅金英
    於原審審理時證稱：「（問：你看到小偷是很用力的打還是
    很輕的打？）答：很用力的敲，警察一直掙扎，他壓在警察
    上面，他用力的一直敲。」、「（問：你剛才說歹徒當時有
    敲警察，到底敲幾下是否有辦法確定？）答：他猛敲敲敲，
    一直敲，很大力。」、「（問：是否有看到幾下？）答大概
    有十多下。」等語，然甲○○本人證稱僅記得遭敲擊2、3下
    ，之後即因昏迷而無意識，且被告亦否認在甲○○昏迷後仍
    有繼續敲擊，被告此部分辯解，與證人甲○○之證詞及大千
    醫院函文及隨函檢附之甲○○傷勢僅有前額三處挫傷，造成
    前額三處血腫等內容並無不符之處，茍被告有持續持水泥塊
    敲甲○○之舉，則在甲○○前額所留下之外傷應無可能僅有
    三處，是以，證人楊羅金英關於被告敲擊警員次數之證詞，
    應僅係描述目睹員警遭襲擊之驚險過程時誇大之詞，被告此
    部分辯解，與上開病歷內容相符，自可採信為真正；惟本件
    被告雖未對遭其敲擊3次前額致昏迷之員警持續為敲擊之動
    作，惟被告在第一次回擊壓制之員警甲○○後，甲○○既已
    鬆手，被告已可脫身，竟仍持續第二次襲擊員警，且於員警
    倒地後，仍持續敲擊員警頭部，導致警員昏迷後方才住手並
    騎車離去，被告上開重傷害行為，並不因被告未持續敲擊員
    警而解免被告上開重傷害未遂犯行之認定。
(四)綜上，警員甲○○在後躡被告時，被告既然知情，且對於上
    前逮捕伊之警員甲○○，竟撿拾水泥塊朝甲○○頭部敲擊，
    已如前述，再參酌被告於警偵訊時均明確供稱：我因怕遭到
    警察逮捕想要逃跑，所以隨手撿拾水泥塊往警察身上打等語
    （見他卷p38、47)，足證，本件被告主觀上確為脫免甲○○
    之逮捕，而對其施以強暴之行為，甲○○並因被告之敲擊頭
    部行為而倒地昏迷，亦詳如前述，是以被告確有持兇器破壞
    安全設備侵入上揭處所竊盜未遂，並為脫免逮捕，對依法執
    行追緝勤務之公務員施強暴行為，且持水泥塊重傷甲○○未
    遂，至使甲○○難以抗拒之事實至明，本件事證明確，被告
    犯行洵堪認定，應予依法論科。至於證人丁○○○、林吳冉
    妹部分，業經公訴檢察官於原審審理程序中捨棄傳喚（見原
    審卷p56），且在本院審理期間亦未再聲請傳喚，本院自不
    予調查，附此敘明。
二、按刑法第329條之犯罪構成要件中所謂強暴，係指以有形之
    暴力行為強加諸被害人之身體，只須行為人實施強暴行為即
    可，不以使人不能抗拒為必要，另按刑法第329條規定擬制
    為強盜罪之強暴、脅迫構成要件行為，乃指達於使人難以抗
    拒之程度者而言，有司法院大法官會議釋字第630號解釋可
    供參照。次按刑法第329條之以強盜論，即以強盜罪相當條
    文處罰之意，並非專以第328條第1項之強盜論，故第330條
    所謂犯強盜罪，不僅指自始犯強盜罪者而言，即依第329條
    以強盜論者，亦包括之，如此項準強盜有第321條第1項各款
    情形之一，自應依第330條論處，最高法院著有25年上字第
    6626號判例意旨足資參照。再按犯強盜罪，於實施強暴行為
    之過程中，如別無傷害之故意，僅因拉扯致被害人受有傷害
    ，乃施強暴之當然結果，固不另論傷害罪；然因強盜罪非以
    傷害人之身體為當然之手段，若具有傷害犯意且發生傷害之
    結果，自應另負傷害罪責，最高法院著有91年度台上字第
    1441號判決可供參考。是核被告所為，係犯刑法第135條第1
    項之妨害公務罪，刑法第278條第3項、第1項之重傷未遂罪
    ，及犯刑法第329條準強盜未遂罪，而有同法第321條第1項
    第2款、第3款所定毀越安全設備及攜帶兇器之情形（第2款
    之加重條件，起訴書於犯罪事實欄已為記載，僅漏引該款，
    附此敘明），應依同法第330條第2項、第1項加重強盜未遂
    罪論處。起訴書認被告係犯刑法第277條第1項之傷害罪，惟
    被告係基於重傷之故意，對甲○○施以上開強暴行為，業據
    本院認定如前，此部分復經原審蒞庭檢察官當庭更正起訴法
    條（見原審卷p84），本院自毋庸就此部分再為變更起訴法
    條。被告以一行為犯前揭加重準強盜未遂、妨害公務及重傷
    未遂3罪，係一行為觸犯數罪名，爰依刑法第55條規定，從
    一重論以加重準強盜未遂罪。又被告曾受如事實欄所示有期
    徒刑之宣告並經執行完畢，有臺灣臺中地方法院檢察署刑案
    資料查註紀錄表及臺灣高等法院被告全國前案紀錄表各乙份
    在卷可按，其於5年之內故意再犯本件有期徒刑以上之罪，
    為累犯，應依刑法第47條第1項之規定加重其刑。被告雖已
    著手竊盜及重傷行為之實施，惟均未生竊盜及重傷害之結果
    ，其犯罪尚屬未遂，爰均依刑法第25條第2項之規定，按既
    遂犯之行度減輕其刑，並依法先加後減之。
三、原審以被告犯罪事證明確，應予適用刑法第329條、第330條
    第1項、第2項、第321條第1項第2款、第3款、第278條第1項
    、第3項、第135條第1項、第25條第2項、第47條第1項、第
    55條之規定，並審酌被告曾有違反毒品危害防制條例、偽造
    文書、竊盜等前科，有臺灣高等法院被告前案紀錄表在案可
    按，素行不佳，且正值壯年，不思以正當工作賺取所需，竟
    潛入他人住宅行竊，更於為警查獲之際，對於執行公務之員
    警施加暴力致成傷，漠視公權力，行為乖張，所生之危害重
    大，且被告犯後僅坦承部分犯罪事實，避重就輕，犯後態度
    不佳，及其智識程度等一切情狀，量處被告有期徒刑4年8月
    ，且敘明被告攜帶用以行竊之破壞剪1支，雖為被告所有供
    犯罪所用之物，然已為其遺留現場乙節，業據其於審理時供
    明在卷（見原審卷p82），且經命警至現場搜尋，並未尋獲
    之情，為免將來執行沒收之困難，爰不予宣告沒收；又被告
    用以攻擊甲○○之水泥塊1個，雖係供犯罪所用之物，然係
    被告在犯罪地點附近拾得，並非被告所有，亦不予宣告沒收
    。並就公訴檢察官雖請求併行諭知強制工作之保安處分，亦
    以保安處分係針對受處分人將來之危險性所為之處置，以達
    教化、治療之目的，為刑罰之補充制度。我國現行刑法採刑
    罰與保安處分雙軌制，係在維持行為責任之刑罰原則下，為
    協助行為人再社會化之功能，以及改善行為人潛在之危險性
    格，期能達成根治犯罪原因、預防犯罪之特別目的。是保安
    處分中之強制工作，旨在對嚴重職業性犯罪及欠缺正確工作
    觀念或無正常工作因而犯罪者，強制其從事勞動，學習一技
    之長及正確之謀生觀念，使其日後重返社會，能適應社會生
    活。竊盜犯贓物犯保安處分條例第3條第1項規定：「18 歲
    以上之竊盜犯、贓物犯，有犯罪之習慣者，得於刑之執行前
    ，令入勞動場所強制工作。」，即係本於保安處分應受比例
    原則之規範，使保安處分之宣告，與行為人所為行為之嚴重
    性、行為人所表現之危險性及對於行為人未來行為之期待性
    相當之意旨而制定，而由法院視行為人之危險性格，決定應
    否令入勞動處所強制工作，以達預防之目的。且詳述被告前
    雖有判罪執行紀錄，但除本案所犯之加重強盜罪外，其餘分
    別於84年、90年、92年、93年及96年各犯1次竊盜罪，各罪
    間相隔甚遠，尚難遽認其有犯罪之習慣，其因一時貪心萌生
    歹念為上開犯行，且案發後自警詢、偵訊、迄原審審理時均
    坦承竊盜犯行，認所宣告之刑已足收警惕矯治之效，況改正
    本案被告竊盜犯行之有效方法，在於提供適當之更生保護、
    就業機會及社會扶助等，並非僅有執行強制工作之保安處分
    一途，而強制工作之保安處分係就被告人身自由之長期且嚴
    格之限制，自應從嚴認定之，是揆諸上揭規定與說明，認就
    被告本件加重強盜犯行予以處罰，即為已足，尚無併予諭知
    強制工作之必要。本院經核，原判決就甲○○壓制被告後，
    遭被告持水泥塊朝頭部毆擊之次數，雖認定被告朝壓制伊之
    員警甲○○回擊1次後，復朝王俊擊頭部敲擊數次，未為具
    體認定敲擊之次數，此部分經本院依職權函調甲○○之病歷
    資料，依大千醫院函復甲○○共受有前額表面三處挫傷及血
    腫處，而認定被告在回擊甲○○1次後，又持續朝甲○○前
    額敲擊2次，總計被告朝甲○○敲擊達3次，員警甲○○並因
    此而倒地昏迷，惟敲擊次數之認定，與本件被告竊盜未遂後
    ，為脫免逮捕而當場對依法執行緝緝勤務之員警甲○○施以
    強暴行為，且該持水泥塊敲擊甲○○頭部重傷未遂，致甲○○難以抗拒之準強盜罪未遂罪之犯罪事實之認定無影響，原
    判決認事用法既無違誤，量刑亦屬妥適。被告上訴意旨猶執
    前詞否認有準強盜犯行及原審判刑太重等情，均無理由，其
    上訴應予駁回。
據上論結，應依刑事訴訟法第368條，判決如主文。
本案經檢察官乙○○到庭執行職務。
中    華    民    國    98    年    12   月    8     日
            刑事第六庭    審判長法  官  李  文  雄
                                法  官  邱  顯  祥
                                法  官  林  靜  芬
以上正本證明與原本無異。
如不服本判決應於收受送達後十日內向本院提出上訴狀，其未敘
述上訴之理由者並得於提起上訴後十日內向本院補提理由書（均
須按他造當事人之人數附繕本）「切勿逕送上級法院」。
                              書記官  高  勳  楠
中    華    民    國    98    年    12   月    8     日


司法院資訊處製作；財團法人民間司法改革基金會備份。
